臺灣高等法院刑事判決　　　　　　　　96年度上訴字第3356號
上　訴　人　臺灣士林地方法院檢察署檢察官
被　　　告　甲○○
上列上訴人因被告違反毒品危害防制條例案件，不服臺灣士林地
方法院95年度訴字第1212號，中華民國96年4月18日第一審判決
（起訴案號：臺灣士林地方法院檢察署95年度毒偵字第2089號）
，提起上訴，本院判決如下：
    主  文
原判決撤銷。
甲○○施用第一級毒品，累犯，處有期徒刑拾月，減為有期徒刑
伍月，如易科罰金，以新臺幣壹仟元折算壹日。扣案注射針筒壹
支沒收之。
    事  實
一、甲○○曾於民國82年間因違反肅清煙毒條例案件，經臺灣士
    林地方法院以82年度重訴字第3號判處有期徒刑3年6月確定
    ，於89年10月18日入監，91年4月2日假釋付保護管束，於假
    釋期間92年5月間，因施用第1級毒品海洛因，經臺灣臺北地
    方法院以92年度毒聲字第1642號裁定送觀察、勒戒後，認無
    繼續施用毒品傾向，經臺灣臺北地方法院檢察署檢察官以92
    年度毒偵字第1827號、第1873號為不起訴處分確定。嗣於92
    年12月間，又因施用第1級毒品海洛因，經臺灣士林地方法
    院以93年度毒聲字第185號裁定送觀察、勒戒後，認無繼續
    施用毒品傾向，經臺灣士林地方法院檢察署檢察官以93 年
    度毒偵字第263號為不起訴處分確定。前開肅清煙毒條例案
    件嗣經撤銷假釋，執行殘刑1年11月18日，於93年3月4日入
    監，95年2月25日縮刑期滿執行完畢。詎其猶不知悔改，復
    於上開觀察、勒戒執行完畢釋放後5年內，基於施用第1級毒
    品海洛因之犯意，於95年8月10日、95年8月11日2天，接續
    於其臺北縣板橋市○○路○段之租屋處，將海洛因以針筒注
    射或將海洛因摻入香菸內吸食之方式，施用第1級毒品海洛
    因2次。嗣於95年8月14日下午4時30分許，為警在臺北市○
    ○區○○路188號之年年洗車場查獲，並扣得其所有尚未開
    封使用之注射針筒1支。
二、案經臺北縣政府警察局海山分局報告臺灣臺北地方法院檢察
    署呈請臺灣高等法院檢察署令轉臺灣士林地方法院檢察署檢
    察官偵查起訴。
    理  由
一、上揭施用第1級毒品海洛因之事實，業據被告甲○○於原審
    坦承不諱（見原審卷第73頁、第77至78頁），且被告於95年
    8 月14日為警查獲時所採集之尿液，經送臺灣檢驗科技股份
    有限公司以酵素免疫分析法初步檢驗，再以氣相層析質譜儀
    確認檢驗後，鑑驗結果呈現鴉片類陽性反應，有該公司95年
    8 月29日濫用藥物尿液檢驗報告1紙在卷可稽（見毒偵字第
    2226號卷第22頁），並有被告所有供施用毒品使用之注射針
    筒1支扣案可資佐證，堪認被告之自白與事實相符，被告確
    有施用第1級毒品海洛因之犯行。又被告有事實欄一所示施
    用毒品經送觀察、勒戒之前科紀錄，有臺灣臺北地方法院檢
    察署92年度毒偵字第1827號、第1873號不起訴處分書、臺灣
    士林地方法院檢察署93年度毒偵字第263號不起訴處分書（
    見毒偵字第2089號卷第2至5頁），及本院被告前案紀錄表在
    卷可憑（見原審卷第5至11頁），是被告於前次觀察勒戒執
    行完畢釋放後5年內，再犯本件施用第1級毒品之犯行，至為
    灼然。本件事證明確，被告犯行洵堪認定，應依法論科。
二、按海洛因為毒品危害防制條例第2 條第2 項第1 款所稱之第
    1級毒品。核被告所為，係犯同條例第10條第1項之施用第1
    級毒品罪。其施用第1級毒品前後，持有第1級毒品之低度行
    為，為施用之高度行為所吸收，不另論罪。按刑法修正施行
    後之多次施用犯行，除符合接續犯之要件外，則應一罪一罰
    （見最高法院96年第9次刑庭會議決議參照），而所謂接續
    犯等包括一罪除反覆實施之犯罪行為外，仍應以時間及空間
    上非常密接緊密為必要，亦即須以數行為於同時同地或密切
    接近之時地實施，侵害同一之法益，各行為之獨立性極為薄
    弱，依一般社會健全觀念，在時間差距上，難以強行分開，
    在刑法評價上，以視為數個舉動之接續施行，合為包括之一
    行為予以評價，較為合理，則屬接續犯，而為包括之一罪 (
    最高法院86年台上字第8295號判例要旨參照)。本件被告有
    事實欄所載之施用毒品紀錄，又於2日內於租屋處先後2次施
    用第1級毒品海洛因，被告於密接之時間、同一地點，持續
    施用毒品，揆諸前揭說明，被告2次施用第1級毒品犯行即應
    論以「接續犯」之包括1罪。又被告有如事實欄所載之犯罪
    科刑、執行完畢之情形，有本院被告前案紀錄表在卷可按，
    其受有期徒刑執行完畢後5年內，故意再犯本件有期徒刑之
    罪，為累犯，應依刑法第47條第1項之規定加重其刑。
三、原審對被告予以論罪科刑，固非無見，惟原審認被告2次
    施用第一級毒品之犯行應論以「集合犯」之包括一罪，惟集
    合犯係指立法者所制定之犯罪構成要件中，本即預定有數個
    同種類行為而反覆實行之犯罪而言，故是否集合犯之判斷，
    客觀上，自應斟酌法律規範之本來意涵、實現該犯罪目的之
    必要手段、社會生活經驗中該犯罪必然反覆實行之常態及社
    會通念等；主觀上，則視其反覆實施之行為是否出於行為人
    之一個犯意，並秉持刑罰公平原則，加以判斷之。稽以行為
    人施用毒品之原因，不一而足，其多次施用毒品之行為，未
    必皆出於行為人之一個犯意決定，且觀諸毒品危害防制條例
    第10條第1項施用毒品罪之構成要件文義衡之，實無從認定
    立法者本即預定該犯罪之本質，必有數個同種類行為而反覆
    實行之集合犯行，故上開施用毒品罪，應非「集合犯」之罪
    ，原審上開認定，容有未洽。中華民國96年罪犯減刑條例
    業於96年7月4日公布，並於同年月16日施行，被告所為施用
    第一級毒品之犯行，合於該減刑條例之規定，原審未及審酌
    ，尚有違誤。檢察官上訴意旨指摘原審量刑過輕云云，係對
    原審適法範圍裁量權而為爭執，惟刑之量定乃事實審法院之
    職權，原審既已審酌被告犯罪之各種情狀，而在法定刑範圍
    量處，即難指有量刑過輕之失衡，檢察官之上訴雖無理由，
    惟原判決既有上揭可議之處，自屬無可維持，應由本院將原
    判決撤銷改判。爰審酌被告素行非佳，前因施用毒品案件，
    經法院裁定送觀察、勒戒後，竟仍無法戒除毒癮，復又再施
    用毒品，惟念其施用毒品乃戕害個人身心健康，尚未危及他
    人，其犯罪之動機、目的、手段、施用時間、施用次數及其
    智識程度、犯後供認犯行，態度尚稱良好等一切情狀，量處
    如主文所示之刑。又被告犯罪係在96年4月24日以前，合於
    減刑條件，應減為有期徒刑5月，並諭知易科罰金之折算標
    準，以資懲儆。扣案之未使用注射針筒1支，係被告所有預
    備供其施用第1級毒品海洛因所用之物，業據被告陳明在卷
    ，應依刑法第38條第1項第2款規定宣告沒收。
四、被告經合法傳喚，無正當之理由不到庭，爰不待其陳述，逕
    行判決。
據上論斷，應依刑事訴訟法第369條第1項前段、第364條、第371
條、第299條第1項前段，中華民國96年罪犯減刑條例第2條第1項
第3款、第7條、第9條，毒品危害防制條例第10條第1項，刑法第
11條前段、第47條第1項、第41條第1項前段、第38條第1項第2款
，判決如主文。
本案經檢察官謝英民到庭執行職務。
中　　華　　民　　國　　96　　年　　9 　　月　　26　　日
                  刑事第二庭審判長法  官  呂丹玉
                                  法  官  李麗玲
                                  法  官  林恆吉
以上正本證明與原本無異。
如不服本判決，應於收受送達後十日內向本院提出上訴書狀，其
未敘述上訴之理由者並得於提起上訴後十日內向本院補提理由書
（均須按他造當事人之人數附繕本）。
                                  書記官  劉文美
中　　華　　民　　國　　96　　年　　9 　　月　　26　　日
附錄本案論罪科刑法條：
毒品危害防制條例第10條第1項
施用第一級毒品者，處6月以上5年以下有期徒刑。
